【裁判字號】    95,上訴,637
【裁判日期】    950620
【裁判案由】    違反槍砲彈藥刀械管制條例
【裁判全文】
臺灣高等法院高雄分院刑事判決
上  訴  人  臺灣屏東地方法院檢察署檢察官
被      告  甲○○
上列上訴人因被告違反槍砲彈藥刀械管制條例案件，不服臺灣屏
東地方法院94年度訴字第844 號中華民國95年2 月24日第一審判
決（起訴案號：臺灣屏東地方法院檢察署94年度偵緝字第189 號
），提起上訴，本院判決如下：
    主  文
上訴駁回。
    理  由
一、公訴意旨略以：被告甲○○曾因過失致死案件經法院判處有
    期徒刑確定，並於民國90年11月11日執行完畢，惟仍不知悔
    改，明知槍枝主要零件係槍砲彈藥刀械管制條例列管之物，
    非經主管機關許可，不得持有、寄藏，竟於93年7 、8 月間
    ，基於寄藏之犯意，在屏東市歸來地區，向不詳姓名之人收
    受屬槍枝主要組成零件之貫通槍管1 支後，無故持有並藏放
    在屏東縣高樹鄉○○路6 號住處，嗣於93年10月5 日11時30
    分許，為警在前開住處查獲，並扣得槍管1 支。認被告甲○
    ○涉有槍砲彈藥刀械管制條例第13條4 項之未經許可寄藏槍
    枝主要零件罪嫌。
二、公訴人認被告涉有上揭犯嫌，係以被告於警詢及偵查程序中
    之自白、扣案槍管1 支及內政部警政署刑事警察局鑑定書 1
    分為主要論據。被告甲○○雖未於言詞辯論期日到庭陳述，
    惟本院於準備程序訊據被告否認上揭犯行，辯稱：「槍管是
    我哥哥邱士元的，我不知道他把槍管藏在家裡，警方到家裡
    來搜索，在我的外套裡面搜出那把槍管以後我才回到家裡的
    ，當時我哥哥並不承認槍管是他的，是我自己主動替他頂罪
    ，才說槍管是我的，當時我以客家話與我哥哥交談，搜索之
    警員聽不懂。」等語。
三、按犯罪事實應依證據認定之，無證據不得認定犯罪事實；又
    不能證明被告犯罪者，應諭知無罪之判決；刑事訴訟法第15
    4 條第2 項、第301 條第1 項分別定有明文。又按刑事訴訟
    法上所謂認定犯罪事實之證據，係指足以認定被告確有犯罪
    行為之積極證據而言，如未能發現相當證據或證據不足以證
    明，自不能以推測或擬制之方法，以為裁判基礎，最高法院
    29年上字第3105號及40年台上字第86號分別著有判例可資參
    照。而認定不利於被告之事實，須依積極證據，茍積極證據
    不足為不利被告之認定時，即應為有利於被告之認定，更不
    必有何有利之證據；又認定犯罪事實所憑之證據，雖不以直
    接證據為限，間接證據亦包括在內，然而無論直接證據或間
    接證據，其為訴訟上之證明，須於通常一般之人均不致有所
    懷疑，而得確信其為真實之程度者，始得據為有罪之認定，
    倘其證明尚未達到此一程度，而有合理之懷疑存在而無從使
    事實審法院得有罪之確信時，即應由法院為諭知被告無罪之
    判決，最高法院亦分別著有30年上字第816 號及76年台上字
    第4986號判例足參。被告之自白雖可作為犯罪證據，然仍應
    調查其他必要證據，以察其是否與事實相符，刑事訴訟法第
    156 條第2 項定有明文。考其立法目的乃欲以補強證據擔保
    自白之真實性；亦即以補強證據之存在，以限制自白在證據
    上之價值（最高法院74年台覆字第10號判例參照）。
四、經查：
  (一)被告甲○○雖於警詢及偵查中自白其持有扣案槍管一情無誤
    ，惟其供稱槍管係由綽號「許仔」之許明安交付一節，已為
    證人許明安所否認，該證人甚至表示不認識被告（見93年偵
    字第4987號卷第19頁），故被告自白之槍管來源已有可疑。
    且被告於偵查中自陳被搜索地點「是以前住址，現在沒有住
    在那裏」（93年偵字第4987號卷第4 頁）; 原審法院核發之
    搜索票上所載受搜索人亦非被告甲○○，而係其胞兄邱士元
    （見警卷第1 頁搜索票影本）。由此可知警方當時獲得之情
    資，均認邱士元為持有槍械之人，且為受搜索地之現居住人
    ，而事後果然亦在受搜索地點扣得槍管1 支，足證警方取得
    之情資無誤，則如何能僅以被告之自白，推翻前揭情資，遽
    認扣案槍管為被告所有，而與邱士元毫無關係。足徵被告於
    警詢及偵查中之自白，尚乏充分之補強證據以擔保其真實性
    ，難以遽採。
  (二)再者，證人邱士元於原審法院審理中已就扣案槍管為其所有
    ，被告甲○○於當時在場向其表示願為其頂替罪行，故向員
    警謊稱自己為槍管持有人，因當時被告係以客家語與其交談
    ，故員警並未察覺等情結證屬實（見本院卷第124 、125 頁
    ），經核與被告所辯內容大致相符。經本院依檢察官之請求
    傳訊實施搜索之員警乙○○○及丙○○，但丙○○已死亡 (
    見本院卷附退回之郵件記載)， 自無從詰問，茲據乙○○○
    結證稱: 「我是原住民，非客家人，不諳客家語，同時執行
    搜索之其他同事亦非客家人。查獲之後，證人邱士元亦有到
    場，與被告甲○○有交談。」等語。足徵執行搜索之員警不
    知被告甲○○與證人邱士元當時之交談內容。且證人邱士元
    於本件查獲當時確有另件違反槍砲彈藥刀械管制條例案件由
    檢察官偵查中（見卷附臺灣高等法院前案紀錄表，原審卷第
    67頁），則其為避免將來遭受法院更為不利之判決，遂同意
    被告頂替罪行，其動機亦合於情理。堪認證人邱士元於原審
    法院審理中所為證詞可以採信。
  (三)依上說明，被告之自白既非可採，證人邱士元又已就其為扣
    案槍管持有人一節結證屬實，則公訴人所舉之證據顯然不足
    以證明被告確有持有槍管之犯行。此外，又查無其他積極證
    據，足認被告確有公訴人所指犯行，不能證明被告犯罪，揆
    諸前開法律規定及判例意旨，依法應諭知無罪之判決。
五、原審為被告無罪之諭知，經核尚無不合，檢察官上訴意旨仍
    執陳詞，指摘原判決不當，求為有罪之判決，並無確切事證
    以實其說，本件上訴為無理由，應予駁回。
六、被告經合法傳喚，無正當理由不到庭，爰不待其陳述逕行判
    決。
七、被告為圖使犯人隱避，於本件之警詢及偵查程序中頂替邱士
    元，所犯刑法第164 條第2 項頂替罪嫌; 及證人邱士元持有
    槍管，所犯違反槍砲彈藥刀械管制條例第13條第4 項之持有
    槍枝零件罪嫌，均應請檢察官另行偵辦，附此敘明。
據上論斷，應依刑事訴訟法第368條、第371條，判決如主文。
本案經檢察官彭南雄到庭執行職務。
中    華    民    國    95    年    6     月    20    日
                  刑事第二庭    審判長法  官  林正雄
                                      法  官  黃壽燕
                                      法  官  陳啟造
以上正本證明與原本無異。
檢察官如不服本判決應於收受本判決後10日內向本院提出上訴書
狀，其未敘述上訴理由者，並得於提起上訴後10日內向本院補提
理由書狀（均須按他造當事人之人數附繕本）「切勿逕送上級法
院」。
中    華    民    國    95    年    6     月    21    日
                                      書記官  黃琳群


司法院資訊處製作；財團法人民間司法改革基金會備份。
